# 折磨人的外币报表折算问题

提问人：chukuang3321 时间：2017-04-21 11:10:11
刚做完一个外币报表折算有关的项目，期间也向坛内各位大神有过请教，小有获益， 忍不住要分享一下：
公司项 目期初￥期初HKD发生￥发生HKD期末￥期末HKDC公司人民币报表银行存款HKD银行存款￥13,500.0013,500.00其他应收款存货长期股权投资其他应付款10,000.0010,000.00实收资本4,000.004,000.00未分配利润-500.00-500.00其他综合收益管理费用500.00500.00财务费用-汇兑损益其他综合收益C公司折算的港币报表银行存款HKD银行存款￥16,200.00其他应收款存货长期股权投资其他应付款12,000.00实收资本4,480.00未分配利润-560.00其他综合收益280.00注 1 管理费用560.00财务费用-汇兑损益其他综合收益280.00H公司港币报表银行存款HKD1,000.001,000.00银行存款￥17,000.0018,700.00-14,000.00-15,680.003,000.003,600.00其他应收款10,000.0011,200.0010,000.0012,000.00存货2,000.002,000.00长期股权投资4,480.004,480.00其他应付款实收资本20,000.0020,000.00未分配利润1,700.001,380.003,080.00其他综合收益管理费用财务费用-汇兑损益1,380.00注 2 其他综合收益H公司港币合并报表银行存款HKD1,000.001,000.00银行存款￥18,700.0019,800.00其他应收款存货2,000.002,000.00长期股权投资其他应付款实收资本20,000.0020,000.00未分配利润1,700.00820.002,520.00其他综合收益280.00280.00管理费用560.00财务费用-汇兑损益1,380.00注 3 其他综合收益280.00注4H公司折算的人民币合并报表银行存款HKD909.09833.33注 8 银行存款￥17,000.0016,500.00其他应收款存货1,818.181,666.67注 8 长期股权投资其他应付款实收资本20,000.0020,000.00注 5 未分配利润600.00732.141,332.14其他综合收益-872.73-1,459.42-2,332.14管理费用500.00财务费用-汇兑损益1,232.14注 6 其他综合收益-1,459.42注 7 假设：人民币对港币汇率：期初1.1，业务发生时1.12，期末1.2，利润表项目按发生时汇率折算 本期发生的所有业务：设立全资子公司C、借款给全资子公司、子公司发生管理费用人民币 500 元注 1 其中实收资本的汇率差产生 320 元【4000*（1.2-1.12）】、管理费用汇率差产生-40 元【-500*（1.2-1.12】注 2 其中人民币其他应收款汇兑收益HKD800元【10000*（1.2-1.12）】、人民币银行存款汇兑收益HKD580元【17000*（1.12-1.1）+3000*（1.2-1.12）】注 3 合并人民币银行存款产生汇兑收益HKD1660元【子公司13500*（1.2-1.12）+母公司 580 】，进入合并净利润的HKD1380元、进入其他综合收益的HKD280元注 4 合并口径产生的HKD280元外币报表折算差额，可理解为合并层面银行存款中与C公司净资产￥ 3500 元相当的部分具有投资性质注 5 此时的净资产期初余额对本文分析不产生影响，故随意指定注 6 汇兑收益按港币合并报表中的数据HKD1380元、汇率1.12折算（简化处理）为￥1232.14元注 7 人民币合并报表中，汇兑损益与其他综合收益之和为￥-227.27元。可以理解为：港币银行存款产生￥-75.76元、港币存货产生￥-151.52元。但此时不应当将其他综合收益￥-1459.42元转入汇兑损益、将汇兑损益的发生额调整为￥-227.27元。因为汇兑损益￥1232.14元反映的是香港的H公司持有的人民币货币性项目本期的汇率变动影响，这个影响是客观存在的，不因报表折算而消失。注 8 港币报表中未发生任何变动，但折算为人民币报表以后，以人民币列示的价值发生变动。此时是否要增加一项汇兑损益呢？
折磨人的外币财务报表折算问题 基本设定：H公司：注册地香港，记账本位币港币，编制港币报表的同时需向其中国内地股东报送人民币报表；C公司：注册地中国内地，记账本位币人民币，H公司的全资子公司，其编制人民币报表的同时需向H公司报送港币报表。
楚狂：本文作者，籍贯楚之边隅，外观温文实为狂徒，混迹于accountant界多年却一事无成。三姐：本家姓刘，楚狂之妻，为免受虐待暂不妄评。读者：非accountant专业人士请直接点击屏幕右上角的Χ。 Q1、内部往来抵销后，一方账面按按现行准则规定记录的与内部往来相关的汇兑损益并不能抵销掉，是否应当将这部分碍眼的汇兑损益转入其他综合收益中的外币报表折算差额？具体到本例，H公司人民币货币性项目当期汇率变动的影响金额为HKD1380元（注 2 处），其中其他应收的内部往来款产生HKD800元。在H公司港币合并报表中，内部往来已经全部被抵销，但该HKD1380元汇兑损益仍然全部被保留（注 3 处）。这让人产生一种必欲除之而后快的冲动。那么踢到哪里去好呢？正好旁边有一个名叫“外币报表折算差额”的垃圾桶，就这里了！天造地设啊！让我们来仔细SEE一SEE，母公司H公司其他应收款余额为￥ 10000 元，产生汇兑损益HKD800元，子公司C公司其他应付款￥ 10000 元，内部往来抵销后，只剩下汇兑损益HKD800元孤独的站在利润表上。那么我们可以换一个角度来SEE，C公司的其他应付款虽然抵销了，但与这个其他应付款对应的C公司银行存款￥ 10000 元还在合并的港币报表里面，银行存款￥ 10000 产生的汇兑损益（按期末汇率1.2与发生时汇率1.12之差来算）就是HKD800元啊！所以这HKD800元汇兑损益留在合并的港币报表里面是天经地义的！瞬间感觉楚狂浑身accountant专业细胞充满鸡血，对自己佩服得五体投地！天空飘来两个字：“且慢！”C公司报表明明有银行存款￥ 13500 元，为何只考虑其中的￥ 10000 元，对其余的￥ 3500 元视而不见？楚狂好你个假道学！三姐！快拿毛巾来给我擦擦汗！......C公司其余的银行存款￥ 3500 元，对应的是其年末净资产。根据准则讲解与应用指南 “编制合并财务报表涉及境外经营的，如有实质上构成对境外经营净投资的外币货币性项目，因汇率变动而产生的汇兑差额，应列入所有者权益‘外币报表折算差额’项目，处置境外经营时，计入处置当期损益”的说法，这部分人民币银行存款对应的汇率变动影响HKD280元应当计入外币报表折算差额（注 4 ）。以上解释是否牵强楚狂不知道，但楚狂心里不太笃定。H公司港币合并报表层面，全部的人民币货币性项目只有银行存款一项，其中母公司部分产生汇率变动影响HKD580元、子公司部分产生汇率变动影响HKD1080元，合计HKD1660元（如果你对这些数据看不懂，请直接点击屏幕右上角的Χ）。通常的理解，此汇率变动影响HKD1660元应当全部记入H公司港币合并报表的汇兑损益，但却被硬生生的拆分成两部分：
HKD1380元记入汇兑损益、HKD280元记入外币报表折算差额，WHY？好像只有上面这种解释了，即一共产（回头再看到此处时，楚狂的小心脏猛然一颤，讨论汇兑损益的小文，怎就扯到马克思去了捏?）生了HKD1660元汇率变动影响，但按准则规定只有HKD1380元记入汇兑损益，剩下的差额HKD280元计入外币报表折算差额以使资产负债表保持平衡。 问题 2 、从港币报表折算为人民币报表以后，原港币报表中人民币货币性项目产生的汇兑损益仍然在人民币报表中予以列示，是否应当转入其他综合收益中的外币报表折算差额？具体到本例，H公司港币合并报表中的人民币货币性项目产生的汇兑损益HKD1380元（注 3 处），在H公司人民币合并报表中仍有列示（注 6 处）。这个地方非常让人抓狂，人民币资产在人民币报表上竟然会有汇兑损益？我们可以这样来THINK：以港币为记账本位币的H公司，将其港币报表整体折算为人民币报表时，其港币报表中的人民币货币性项目产生的汇兑损益应当在折算后予以保留，否则港币人民币之间汇率变动对该部分资产负债的影响无法反映。或者简单的说，H公司以港币为记账本位币，其基本假设和前提条件是大部分经济业务以港币结算；H公司拥有的 1 元人民币货币性资产在使用的时候，在很大程度上需要与使用时的港币汇率发生关联，所以H公司的财务报表无论是以人民币或港币作为货币单位，必然要求反映该项货币性资产的汇率变动影响。更直白的说，H公司拥的 1 元人民币银行存款，与国内普通企业拥有的 1 元人民币银行存款，从准则的角度来看是不一样的，前者要求反映汇率变动的影响（且该影响是切实存在的，并不因为报表折算成人民币后该影响就会消失），而后者无此要求。我们还可以从另外的角度来考虑这个问题，看看将这部分汇兑损益转入外币报表折算差额会有什么影响。NO1、这种处理方法如果是基于对当期净利润不产生不恰当影响的考虑，需要注意的是“外币报表折算差额”属于在以后期间可以转入损益的其他综合收益，那么是什么原因导致不能影响现在的净利润、但允许影响以后的净利润？这是一个无法解释的问题。NO2、如果这种情况下转入外币报表折算差额是恰当的，那么同样的道理，H公司账面的非货币性项目、港币货币性项目（注 8 ）在折算到人民币报表时发生的价值变化，需要在人民币报表中增加一项汇兑损益，而这显然是不符合准则规定的。SO，遮里没什么好抓狂的，是正常的情况，是符合准则要求的。
冷饭回锅重炒的少数股东权益折算问题： 有一子公司B实收资本 500 ，本位币人民币，香港A公司持有B的80%股权，个人甲持有B的20%股权。B需向A报港币报表。 B公司各年底实收资本人民币余额为： 01 年 100 ， 02 年 300 ， 03 年 500 ，其中甲的 100 于 02 年投入，三个投资时点的汇率分别为1.1，1.2，1.3 实收资本折算为港币时，应为： 100 1.1+200 1.2+200 1.3=110+240+260=610 不考虑其他因素 时，港币报表上的少数股东权益应该为： 610 20%=122（好像不太对，具体哪里不对又说不上来）或者是：100*1.2=120(但股权比例将变为120/610=19.67%，如何解释?) 少数股东权益的正确金额应为： 130 ！ 因为B账面还有人民币银行存款 500 ，折为港币是650 ，所以B的净资产也应是 650 ，有 40 是外币报表折算差额（总额）。 02 年底少数股东权益是 120 港币，当年其未产生折算差额， 03 年底少数股东权益是 130 港币，因为甲投的 100 人民币在 03 年产生了正的折算差额 10 ；归属于母公司股东的折算差额就是40-10=30了，归属于A的权益是490+30=520。 这样一来， 130 、 520 、 650 之间的比例关系仍然保持与股权比例一致，与陈老师说的是一致的。感谢陈老师指教！

回答人：chenyiwei
总结起来就是： 汇兑损益产生于将非本位币的金额折算到本位币的过程中，应计入损益，这一过程一般发生在日常核算和期末结帐过程中； 其他综合收益（外币折算差额）产生于将本位币金额折算到非本位币的报告货币时，如将境外子公司按其本位币编制的报表折算到人民币。这一般发生在其上级母公司编制合并报表时，或者该境外经营子公司向母公司报送财务数据时。 合并报表层面对折算后境外经营报表中的汇兑损益和外币折算差额不能对冲，但有一个特例：母公司或其他子公司对某一子公司的应收款项构成了对境外经营的净投资时。